【裁判字號】    89,訴,851
【裁判日期】    890623
【裁判案由】    妨害兵役
【裁判全文】
臺灣板橋地方法院刑事判決                          八十九年度訴字第八五一號
    公  訴  人  臺灣板橋地方法院檢察署檢察官
    被      告  甲○○
右列被告因妨害兵役案件，經檢察官提起公訴（八十九年度偵字第六○五八號），本
院判決如左：
    主      文
甲○○意圖避免常備兵現役之徵集，而應受徵集，無故逾入營期限五日，累犯，處有
期徒刑拾月，褫奪公權貳年。
    事      實
一、甲○○有偽造文書、妨害兵役等前科，最後一次因妨害兵役案件於民國（下同）
    八十二年九月二十三日經臺灣基隆地方法院以八十二年訴字第二五一號判決處有
    期徒刑五月，八十三年一月七日判決確定，刑期起算日期為八十七年四月二十三
    日，指揮書執行完畢日期為八十七年九月二十日，詎猶不知悔悟，於猶屬役齡男
    子時（甲○○係四十三年十月二十九日生）而由其設籍地（臺北縣永和市○○街
    八十八巷四號）之戶長張國霖在八十七年十二月二十二日代為收受臺北縣政府所
    發，指定應於八十八年一月四日上午七時五十分，前往嘉義中坑二五七師第七七
    一旅報到之第一八一七號陸軍常備兵徵集令，並於該報到日前受轉知後，竟意圖
    避免常備兵現役之徵集，明知其之前以上腹痛、胃炎及腸胃機能障礙為由申請延
    期入營已遭駁回，竟遲至指定入營當日復以上腹痛、胃炎、肝功能異常等類似理
    由，再次申請延期。嗣經臺北縣永和市公所於八十八年一月四日當日旋以八八北
    永兵字第○○二三○號函駁回甲○○同日延期入營之申請，經張國霖收受後於同
    年一月六日轉知甲○○，詎被告甲○○仍無故逾入營期限五日而未至上揭營區報
    到。
    理      由
二、訊據被告甲○○已坦承於前開時間已知悉臺北縣政府所發，指定應於八十八年一
    月四日上午七時五十分，前往嘉義中坑二五七師第七七一旅報到之第一八一七號
    陸軍常備兵徵集令，且嗣經臺北縣永和市公所駁回其同日所為之延期申請等情；
    惟矢口否認有妨害兵役之意圖，辯稱：伊身體不舒服且因家庭因素才想暫緩服役
    云云。經查：右開犯罪事實有臺北縣永和市公所八十八年妨害兵役案件調查表、
    臺北縣八十八年第Ａ一八一七梯次陸軍常備兵徵集令、臺北縣政府八十七年十二
    月十八日八七北府兵二字第三九七七八○號函影本、甲○○於八十八年一月四書
    立之「申請書」及「陳情書」影本、臺北縣永和市公所八十八年一月四日八八北
    縣永兵字第○○二三○號函及掛號郵件回執各一份附卷（臺灣板橋地方法院檢察
    署八十八年度偵字第七二三五號偵查卷宗第三頁、第六頁、第十六頁、第十七頁
    、第二十至二十一頁、第二十三頁）可稽，且證人即被告設籍地之戶長張國霖於
    本院八十八年度訴字第一八○七號刑事案件（該案被告亦為甲○○）審理中亦結
    證稱：「（八十八年一月四日永和市公所退回被告甲○○暫緩入營函，你是否有
    退回市公所？之後有無告訴被告？）有退回去，一時找不到被告，所以退回去，
    一月六日我有告訴被告這件事，市公所離我家很近，我與被告是朋友。」（見本
    院八十八年度訴字第一八○七號刑事卷第四十一頁、第四十二頁），而被告明知
    其之前以上腹痛、胃炎及腸胃機能障礙為由申請延期入營已遭駁回，竟遲至指定
    入營當日復以上腹痛、胃炎、肝功能異常等類似理由，再次申請延期。嗣經臺北
    縣永和市公所於八十八年一月四日當日旋以八八北永兵字第二三○號函駁回甲○
    ○同日延期入營之申請，經張國霖收受後於同年一月六日轉知被告等情，業為被
    告所自承，則其徒以伊年紀已大且因家庭因素才想暫緩服役云云為辯，實難認有
    何正當理由，故仍無解於被告妨害兵役之罪責，其有避免常備兵現役之徵集之意
    圖灼然，是本案罪證已臻明確，被告妨害兵役犯行洵堪認定，自應依法論科。
三、核被告甲○○所為，係犯妨害兵役治罪條例第四條第五款之意圖避免常備兵現役
    之徵集，而應受徵集，無故逾入營期限五日之罪。查被告曾因妨害兵役案件於八
    十二年九月二十三日經臺灣基隆地方法院以八十二年訴字第二五一號判決處有期
    徒刑五月，八十三年一月七日判決確定，刑期起算日期為八十七年四月二十三日
    ，指揮書執行完畢日期為八十七年九月二十日，此有臺灣高等法院檢察署刑案紀
    錄簡覆表一份在卷可稽，其於五年內再犯有期徒刑以上本案之罪，應依刑法第四
    十七條之規定論以累犯，並加重其刑。爰審酌被告前已有多次妨害兵役之犯行，
    猶不知應履行服兵役之國民義務而漠視徵集令，量刑本不宜輕縱，惟姑念被告受
    徵集時之指定入營日（八十八年一月四日）距其除役之日（八十八年十二月三十
    一日），僅十一月餘（按兵役法於八十九年二月二日經修正公布，同年月四日生
    效，依修正後之新法第三條第一項之規定，男子屆滿四十歲之年十二月三十一日
    即徐役）及其犯罪動機、目的、品行、智識程度、所生危害及犯罪後之態度等一
    切情狀，量處如主文所示之刑，並依妨害兵役治罪條例第二十六條之規定，宣告
    褫奪公權貳年。
據上論斷，應依刑事訴訟法第二百九十九條第一項前段、妨害兵役治罪條例第四條第
五款、第二十六條，刑法第十一條前段、第四十七條、第三十七條第二項，判決如主
文。
本案經檢察官徐名駒到庭執行職務。
中    華    民    國      八十九      年      六        月    二十三    日
                                      臺灣板橋地方法院刑事第五庭
                                          法  官  陳  鴻  清
右正本證明與原本無異。
如不服本判決，應於判決送達後十日內，向本院提出上訴狀。
中    華    民    國      八十九      年      六        月    二十七    日
                                          書記官  林  蔚  然
附錄本案論罪科刑法條全文：
妨害兵役治罪條例第四條：
意圖避免預備軍官、預備士官或常備兵、補充兵現役之徵集，而有左列行為之一者，
處六月以上、五年以下有期徒刑：
一、 捏造免役或緩徵原因者。
二、 故意毀傷身體者。
三、緩徵原因消滅，無故逾三十日，未自動申報者。
四、無故拒絕接受徵集令者。
五、應受徵集，無故逾入營期限五日者。
六、使人頂替本人應徵者。
妨害兵役治罪條例第二十六條
犯本條例之罪，處六月以上有期徒刑以上之刑者，並宣告褫奪權。


司法院資訊處製作；財團法人民間司法改革基金會備份。
